【裁判字號】    97,訴,3526
【裁判日期】    970930
【裁判案由】    毒品危害防制條例
【裁判全文】
臺灣板橋地方法院刑事判決              97年度訴字第3526號
公  訴  人  臺灣板橋地方法院檢察署檢察官
被      告  甲○○
上列被告因違反毒品危害防制條例案件，經檢察官提起公訴（97
年度毒偵字第6024號），本院於準備程序進行中，被告就被訴之
事實為有罪之陳述，經告知被告簡式審判程序之旨，並聽取當事
人之意見後，裁定進行簡式審判程序，判決如下：
    主  文
甲○○施用第一級毒品，處有期徒刑柒月。
    事  實
一、甲○○前於民國91年間因施用毒品案件，經本院於同年11月
    14日以91年度毒聲字第3793號裁定送勒戒處所觀察、勒戒，
    認無繼續施用毒品傾向，經臺灣板橋地方法院檢察署檢察官
    於同年12月5 日以91年度毒偵字第4028號為不起訴處分確定
    ，又於94年間因違反毒品危害防制條例施用毒品案件，經本
    院於94年6 月16日以94年度簡字第2651號判處有期徒刑8 月
    ，緩刑4 年，於94年7 月8 日確定，繼於95年間因搶奪案件
    ，經本院於95年4 月18日以95年度易字第241 號判決有期徒
    刑1 年10月，於95年5 月15日確定，復於95年間因違反毒品
    危害防制條例施用毒品案件，經本院於95年5 月30日以95年
    度訴字第391 號，就施用第一級毒品罪部分判處有期徒刑1
    年2 月，就施用第二級毒品罪部分判處有期徒刑7 月，定應
    執行有期徒刑1 年8 月，於95年8 月30日撤回臺灣高等法院
    95年度上訴字第3035號上訴確定，前述緩刑經撤銷，3 案更
    定其刑為有期徒刑3 年4 月，嗣前述有期徒刑8 月、1 年2
    月、7 月，經減刑為有期徒刑4 月、7 月、3 月又15日，3
    案再更定其刑為有期徒刑2 年7 月，於97年2 月5 日因縮短
    刑期假釋，假釋期滿日期為97年11月5 日。
二、其復基於施用第一級毒品海洛因之犯意，於97年6 月23日上
    午某時，在臺北縣鶯歌鎮○○街51巷14號2 樓住處，將上述
    毒品置於注射針筒內，以注射針筒將該毒品注射入體內之方
    式，施用前開毒品1 次，嗣於同日下午2 時43分許，因受臺
    灣板橋地方法院檢察署觀護人通知，至該署執行保護管束處
    分，暨採集其尿液檢體送驗，而查悉上情，並報請該署檢察
    官偵查起訴。
    理  由
一、程序部分：按除被告所犯為死刑、無期徒刑、最輕本刑為三
    年以上有期徒刑之罪或高等法院管轄第一審案件者外，於第
    一次審判期日前之準備程序進行中，被告先就被訴事實為有
    罪之陳述時，審判長得告知被告簡式審判程序之旨，並聽取
    當事人、代理人、辯護人及輔佐人之意見後，裁定進行簡式
    審判程序，刑事訴訟法第273 條之1 第1 項定有明文。經核
    ，本件被告甲○○所犯係死刑、無期徒刑、最輕本刑為三年
    以上有期徒刑以外之罪，其於準備程序中就被訴事實為有罪
    之陳述，經法官告知簡式審判程序之旨，並聽取公訴人、被
    告之意見後，本院爰依首揭規定，合議裁定由受命法官獨任
    進行簡式審判程序，合先敘明。
二、訊據被告坦承前揭犯罪事實不諱，又其尿液檢體經送請臺灣
    檢驗科技股份有限公司鑑驗結果呈現嗎啡（554ng/ml）陽性
    反應，有該公司97年7 月3 日濫用藥物檢驗報告附卷得佐。
    按海洛因經注射或吸入人體後，約80% 於24小時內自尿中排
    出，一般而言，尿液中能否驗出嗎啡陽性反應與其投與量、
    投與途徑、採尿時間、個人體質及檢測方法之靈敏度有關，
    國外曾有文獻報導注射6 毫克之海洛因鹽酸鹽，其代謝物嗎
    啡之平均可檢出時限約為26小時，業經行政院衛生署藥物食
    品檢驗局於81年9 月8 日以藥檢1 字第8114885 號函述綦詳
    。查目前之尿液檢體毒品反應鑑驗方法，以氣相層析質譜儀
    分析法最為精確，並可排除服用藥物導致毒品偽陽性反應之
    可能性，再參諸海洛因係嗎啡經化學合成之半人工合成品，
    其毒性倍於嗎啡，其施打或吸食後，經人體代謝作用而分解
    成毒性較低之嗎啡，而於尿液中被檢測出，故吸食或施打海
    洛因或嗎啡在尿液中均以嗎啡形態被檢測出，此為本院職務
    上已知之事實，並經行政院衛生署藥物食品檢驗局上揭函文
    敘明無誤，且觀以目前一般常見施用之第一級毒品為海洛因
    ，甚少或甚至未見有施用鴉片或嗎啡者，是被告施用之第一
    級毒品應為海洛因，堪為認定。茲本件被告尿液檢體經以氣
    相層析質譜儀分析法確認，鑑出被告尿液確有嗎啡陽性反應
    ，是可確信被告於採集尿液檢體前約於26小時內之某時，確
    曾有施用第一級毒品海洛因之行為。承上所述，被告之前揭
    自白，應合於事實。
三、按施用第一、二級毒品為犯罪行為，毒品危害防制條例第10
    條定有處罰明文。故施用第一、二級毒品者，依前揭規定本
    應科以刑罰。惟基於刑事政策，對合於一定條件之施用者，
    則依同條例第20條、第23條之規定，施以觀察、勒戒及強制
    戒治之保安處分。同條例於92年7 月9 日修正公布，自93年
    1 月9 日施行，其中第20條、第23條將施用毒品之刑事處遇
    程序，區分為「初犯」及「5 年內再犯」、「5 年後再犯」
    。依其立法理由之說明：「初犯」，經觀察、勒戒或強制戒
    治後，應為不起訴處分或不付審理之裁定；經觀察、勒戒或
    強制戒治執行完畢釋放後，「5 年內再犯」者，因其再犯率
    甚高，原實施之觀察、勒戒及強制戒治既已無法收其實效，
    爰依法追訴或裁定交付審理。至於經觀察、勒戒或強制戒治
    執行完畢釋放後，「5 年後再犯」者，前所實施之觀察、勒
    戒或強制戒治已足以遮斷其施用毒品之毒癮，為期自新及協
    助其斷除毒癮，仍適用「初犯」規定，先經觀察、勒戒或強
    制戒治之程序。從而，依修正後之規定，僅限於「初犯」及
    「五年後再犯」2 種情形，始應先經觀察、勒戒或強制戒治
    程序。倘被告於5 年內已再犯，經依法追訴處罰，縱其第3
    次（或第3 次以上）再度施用毒品之時間，在初犯經觀察、
    勒戒或強制戒治執行完畢釋放5 年以後，已不合於「5 年後
    再犯」之規定，且因已於「5 年內再犯」，顯見其再犯率甚
    高，原實施觀察、勒戒或強制戒治，已無法收其實效，即應
    依該條例第10條處罰，最高法院95年第7 次刑事庭會議決議
    可資參照。查被告曾於91年間因施用毒品案件，經本院於同
    年11月14日以91年度毒聲字第3793號裁定送勒戒處所觀察、
    勒戒，認無繼續施用毒品傾向，經臺灣板橋地方法院檢察署
    檢察官於91年12月5 日以91年度毒偵字第4028號為不起訴處
    分確定，又於94年間因違反毒品危害防制條例施用毒品案件
    ，經本院於94年6 月16日以94年度簡字第2651號判處有期徒
    刑8 月，緩刑4 年，於94年7 月8 日確定，復於95年間因違
    反毒品危害防制條例施用毒品案件，經本院於95年5 月30日
    以95年度訴字第391 號，就施用第一級毒品罪部分判處有期
    徒刑1 年2 月，就施用第二級毒品罪部分判處有期徒刑7 月
    ，定應執行有期徒刑1 年8 月，於95年8 月30日撤回臺灣高
    等法院95年度上訴字第3035號上訴確定，前述緩刑且嗣經撤
    銷等情，有臺灣高等法院被告前案紀錄表可按，是本件自應
    逕對被告究以刑責。綜上所見，本件事證業臻明確，被告犯
    行堪以認定，應依法論科。
四、核被告所為，係犯毒品危害防制條例第10條第1 項之施用第
    一級毒品罪。其施用行為，衡情，應有持有該毒品，惟其持
    有之低度行為，當為其施用之高度行為所吸收，不另論罪。
    本件執行公訴檢察官具體求處有期徒刑7 月，本院審酌其於
    受觀察、勒戒後，猶另萌施用毒品之犯意，再犯本罪，顯見
    其戒除毒癮之意志薄弱，且未衷心悛悔，漠視法令之禁制，
    恣意濫用藥品，其行為甚為可訾，及其施用毒品祗係戕害自
    己身心，並無加害他人，兼衡其本件施用毒品種類、次數、
    毒品反應濃度、於緩刑期間更犯罪、犯罪動機、目的、手段
    、犯後態度等一切情狀，認前開具體求刑刑度，確屬允當，
    爰量處如主文所示之刑。
據上論斷，應依刑事訴訟法第273 條之1 第1 項、第299 條第1
項前段，毒品危害防制條例第10條第1 項，判決如主文。
本案經檢察官黃佳權到庭執行職務。
中    華    民    國    97    年    9     月    30    日
                  刑事第一庭  法  官  朱敏賢
上列正本證明與原本無異。
如不服本判決，應於送達後十日內敘明上訴理由，向本院提出上
訴狀。
                              書記官  李郁禎
中    華    民    國    97    年    9     月    30    日
附錄論罪科刑法條
毒品危害防制條例第10條：
施用第一級毒品者，處六月以上五年以下有期徒刑。


司法院資訊處製作；財團法人民間司法改革基金會備份。
